【裁判字號】    98,簡,99
【裁判日期】    980731
【裁判案由】    廢棄物清理法
【裁判全文】
高雄高等行政法院簡易判決
                                        98年度簡字第99號
原      告  甲○○
            乙○○
被      告  臺南縣環境保護局
代  表  人  丙○○局長
上列當事人間廢棄物清理法事件，原告不服臺南縣政府中華民國
98年3月23日府行濟字第0980068450號訴願決定，提起行政訴訟
，本院判決如下：
    主  文
原告之訴駁回。
訴訟費用由原告負擔。
    事實及理由
一、事實概要︰
    緣原告甲○○所有臺南縣柳營鄉○○段113-18地號土地，於
    民國85年間曾因掩埋大量事業廢棄物，經臺南縣柳營鄉公所
    以其違反行為時廢棄物清理法第20條規定，依同法第27條規
    定，分別以85年9月19日85所民字第11252號函、85年11月9
    日85所民字第14902號處分通知單，處原告戴榮鐘新台幣（
    下同）6萬元罰鍰並令限期改善。嗣於95年2月間，同地點又
    經民眾陳情有掩埋大量一般事業廢棄物情事，臺灣臺南地方
    法院檢察署（下稱台南地檢署）檢察官於95年2月21日會同
    被告、臺南縣政府地政局、環保警察隊第三中隊、行政院環
    保署環境督察總隊南區環境督察大隊及原告至原告甲○○所
    有臺南縣柳營鄉○○段113-11、113-18、113-84地號土地、
    原告乙○○所有同段113-16地號土地進行會勘，發現系爭土
    地掩埋大量不明污泥、廢玻璃纖維、廢塑膠、廢容器、廢爐
    渣及其他垃圾等廢棄物，且現場未有相關標示、廢氣及滲出
    液蒐集處理、監測井等措施或設備，故被告以原告違反廢棄
    物清理法第36條第1項、第41條第1項暨事業廢棄物貯存清除
    處理方法及設施標準第34條規定，予以告發。原告甲○○於
    95年4月17日函文向被告表示：「95年2月21日已證實開挖物
    品為83-85年間的物品，可確定本人及乙○○的土地於85 年
    以後就和目前一樣，沒有再遭掩埋任何物品。」等語，被告
    乃基於一事不二罰原則，以95年6月13日環衛字第
    0950022538號函通知不再另為處分，並限期完成清理及檢具
    事業廢棄物清理計畫書報被告審查。經被告數次發函通知，
    原告於96年12月14日始檢具清理計畫書送被告審查，該計畫
    書經被告一度通知修訂，至97年3月21日原告修正後提送被
    告，被告乃同意備查。原告於清理計畫書中承諾於97年10
    月31日前完成改善，惟被告於97年11月5日前往稽查時，發
    現有部分廢棄物挖出堆置於現場，擬進行後續清理作業，因
    現場與改善計畫書內容不符，故認定未完成改善，稽查人員
    當場告知原告，將因其違反廢棄物清理法第36條規定，自97
    年11月1日起執行按日連續處罰，並責其應儘速辦理改善作
    業。嗣於97年11月12日被告複查時發現，原告已於97年11
    月6日將前揭堆置於現場之廢棄物清理完畢，並於同日申請
    延展改善期限至98年1月31日，被告未為回覆，惟因現場與
    原告提送之改善計畫書內容不符，被告仍以其改善未完成，
    依廢棄物清理法第52條規定，以97年12月5日環廢處字第
    970500號至第97050 9號處分書，自97年11月1日至97年11月
    5日予以按日連續處罰原告每人每日6,000元。原告不服，提
    起訴願，訴願決定以：「一、對於原處分機關97年12月5日
    環廢處字第
    970504、970509號裁處書部分之訴願駁回。二、對於原處分
    機關97年12月5日環廢處字第970500至970503、970505至
    970508號裁處書部分之訴願不受理。」原告仍未甘服，對訴
    願決定駁回部分提起本件行政訴訟。
二、本件原告主張︰
(一)、被告於82年告發行為，已完全改善完成，整個行政程序皆已
    完備。因訴外人蔡鐵仙向台南地檢署、行政院環境保護署及
    被告等陳情原告偷埋有害事業廢棄物，經現場開挖並非事實
    （經開挖採取20個樣品分析，皆未發現有害事業廢棄物）。
(二)、被告稱前往原告土地現場，發現土地上堆置事業廢棄物，應
    屬認知上之落差，原告自85年間於自己的土地上建蓋農舍後
    ，即居住於此，且開始種植樹木及農作物包括蕃茄、玉米、
    木瓜、芒果等，均係為徹底改善土質，但遭人陳情及被告要
    求改善，才進行挖除篩選，將一些營建石塊等篩選，遭被告
    誤認為是事業廢棄物，原告未從事任何事業，且無任何協助
    搬運行為，被告認原告有堆置事業廢棄物之行為，顯屬無稽
    等情，並聲明求為判決撤銷訴願決定及原處分（被告97年12
    月5日環廢處字第970504、970509號裁處書）。
三、被告則以︰
(一)、原告於83年至86年間於台南縣柳營鄉○○段113-16、113-11
    、113-18、113-84等地號土地掩埋大量廢棄物，且無污染防
    制措施或設備，惟原告未經主管機關許可逕行從事廢棄物清
    理業務，違反行為時廢棄物清理法第15條、第20條暨事業廢
    棄物貯存清除處理處理方法及設施標準第40條規定，經台南
    縣柳營鄉公所處分罰鍰6萬元在案。
(二)、95年2月間台南縣柳營鄉神農村新厝10餘名民眾陳情原告甲
    ○○所有柳營鄉○○段113-11、113-18、113-84等3筆地號
    土地、乙○○所有柳營鄉○○段113-16地號土地，發現掩埋
    大量一般事業廢棄物，95年2月21日台南地檢署檢察官會同
    被告、臺南縣政府地政局、環保警察隊第三中隊及行政院環
    保署環境督察總隊南區環境督察大隊進行現勘開挖作業，經
    現勘發現原告甲○○所有第113-11地號土地埋有廢黑色、白
    色灰狀物、剖面有袋狀物；第113-18地號土地埋有黑色、褐
    色、綠色等污泥，有疑似氨水惡臭味；第113-84地號土地深
    0.8m處發現爐渣、1.5m深度發現褐色灰狀物；上述土地掩埋
    大量一般事業廢棄物，且無任何污染防制措施或設備。另原
    告乙○○所有柳營鄉○○段113-16地號土地，會勘開挖7處
    結果，第1處發現廢塑膠、黑色污泥、廢玻璃纖維、鋁罐及
    垃圾等有滲出水及可聞及臭油味；第2處發現廢塑膠布、電
    線、顏料、塑膠及垃圾等，有滲出水並可見83、85年空罐；
    第3處發現黑色、綠色污泥物、太空包及垃圾等，有惡臭；
    第4處發現少量黑色污泥、太空包及磚塊；第5處發現爐渣；
    第6處發現包裝袋、塑膠桶及其他垃圾，可見滲出水及82年
    鋁箔包；第7處表土下約50cm即可見廢玻璃纖維；上述土地
    掩埋大量一般事業廢棄物，且無任何污染防制措施或設備，
    現場檢視部分廢棄物容器標示年份約於83-85年，原告亦自
    承其掩埋廢棄物期間為83-86年。上述事實違反廢棄物清理
    法第36條第1項等規定，被告依法予原告以告發處分，惟原
    告於95年4月17日以陳述書向被告陳述略謂：「95年2月21日
    已證實開挖起來的物品為83-85年間的物品，可確定本人及
    乙○○的土地已於85年以後就和目前是一樣，沒有再遭掩埋
    任何物品。」「依據行政程序法規定一事不二罰，本人及乙
    ○○在85年間已被處分開立二張罰單，依據行政程序法不應
    再做相同之處分。」等語，被告基於一事不二罰原則，乃不
    再另作處分，並通知原告限期完成清理及檢具事業廢棄物清
    理計畫書報被告審查，惟原告僅於95年9月15日以函文說明
    改善情形，仍未提送清理計畫書送被告審查，被告其後乃數
    度函文原告應檢具事業廢棄物清理計畫書報被告審查，其始
    於96年12月14日以未具文號函文檢具清理計畫書送被告審查
    ，該計畫書經被告一度通知修訂後，於97年3月21日以函文
    送被告，被告乃同意備查。
(三)、原告於清理計畫承諾97年10月31日前完成改善，惟被告97年
    11月5日前往稽查時，發現現場已將部分廢棄物（D-2410廢
    玻璃纖維等）挖出堆置於現場，擬進行後續清理作業，惟現
    場與原告提送之改善計畫書內容不符，故認定未完成改善，
    並當場告知原告，被告將依違反廢棄物清理法第52條及「違
    反廢棄物清理法按日連續處罰執行準則」第6條第1款規定自
    97年11月1日起予執行按日連續處罰，並責其應儘速辦理改
    善作業。另被告於97年11月12日複查時發現，原告已於97年
    11月6日將現場堆置於地上之D-2410等廢棄物34.68公噸清理
    完畢，並於同日以未具文號函文提送改善完成報告書至被告
    ，故被告乃依上述法令規定自97年11月1日至97年11月6日止
    予以執行按日連罰。其後本件經被告審議，因執行按日連續
    處罰應以每日稽查紀錄為據之原則，被告確認97年11月1日
    、97年11月2日、97年11月3日、97年11月4日、97年11月6日
    未到場稽查，已依台南縣政府97年12月16日府行濟字第0970
    289032號函撤銷97年11月1日至11月4日、97年11月6日之告
    發處分，惟97年11月5日現場稽查時，因現場與被告提送改
    善計畫書內容不符，故仍認定未完成改善，被告仍予原告97
    年11月5日違反廢棄物清理法第52條規定處每人每日各6,000
    元罰鍰，並無不合。
(四)、原告主張：「緣被告於中華民國82年之告發行為，已完全改
    善完成，整個行政程序皆已完備．．．。」等語，所指處分
    應為臺南縣柳營鄉公所以85年9月19日85所民字第11252號函
    暨85年11月9日85所字第14092號處分通知書依法處分6萬元
    ，而非82年所為。又同地點95年2月間經民眾陳情，台南地
    檢署檢察官於95年2月21日會同相關單位進行現勘開挖作業
    ，現場開挖7處，均發現掩埋不明污泥、廢玻璃纖、廢塑膠
    、廢容器、廢爐碴及其他垃圾等廢棄物，另被告於97年12月
    24日、98年2月6日經原告同意，於現場分別開挖7、5點，每
    一個開挖位置均發現「事業廢棄物」，開挖情形均有照片及
    影片為證，故依據95年2月21日、97年12月24日及98年2月6
    日現場開挖情形判定，原告所主張「已完全改善完成，整個
    行政程序皆已完備」並非事實。另原告主張：「．．．陳情
    吾偷埋有害事業廢棄物，經如上機關派員，會同本人開挖皆
    沒有以上之事實（經開挖採取20個樣品分析分未發現有害事
    業廢棄物），以上之陳訴事實請向行政院環境保護署南區督
    察大隊查詢。」云云，查被告函文及答辯內容皆以「事業廢
    棄物」或「一般事業廢棄物」等文字敘述該廢棄物，不曾出
    現「有害事廢棄物」等文字，另被告本件予原告所為處分，
    係依據廢棄物清理法第52條規定違反一般事業廢棄物貯存規
    定告發處分，故本件所為處分並無不合。被告98年2月6日開
    挖時曾採取3個樣品，經檢測分析均符合規定，亦判定現場
    挖出之廢棄物為「一般事業廢棄物」。（註：依據廢棄物清
    理法第2條規定，廢棄物分為1、一般廢棄物：由家戶或其他
    非事所產生之垃圾、糞尿、動物屍體等，足以污染環衛生之
    固體或液體廢棄物。2、事業廢棄物：(1)有害事業廢棄物：
    由事業所產生具有毒性、危險性，其濃度或數量足以影響人
    體健康或污染環境之廢棄物。(2)一般事業廢棄物：由事業
    所產生有害事業廢棄物以外之廢棄物。）
(五)、原告另主張：「被告稱前往本人土地現場發現土地上堆置有
    事業廢棄物，那是認知上之落差．．．。」云云，惟經台南
    地檢署檢察官、被告、臺南縣政府地政局、環保警察隊第三
    中隊及行政院環保署環境督察總隊南區環境督察大隊於95年
    2月21日、被告及行政院環保署環境督察總隊南區環境督察
    大隊於97年12月24日及被告於98年2月6日經原告同意分別於
    現場開挖7、7、5點均發現掩埋不明污泥、廢玻璃纖維、廢
    塑膠、廢容器、廢爐渣及其他垃圾等事業廢棄物，皆判定該
    地點遭掩埋事業廢棄物，另原告於95年2月21日行政院環保
    署環境督察總隊南區環境督察大隊稽查工作紀錄亦自承其廢
    棄物的掩埋期間為82-85年，經被告依法限期改善後，仍不
    完成，有悖廢棄物清理法「有效清除、處理廢棄物，改善環
    境衛生，維護國民健康之目的」等語，資為抗辯，並聲明求
    為判決駁回原告之訴。
四、兩造所爭執者厥為被告依廢棄物清理法第52條規定裁罰原告
    各6,000元，是否合法？經查：
(一)、按「事業廢棄物之貯存、清除或處理方法及設施，應符合中
    央主管機關之規定。前項事業廢棄物之貯存、清除、處理方
    法及設施標準，由中央主管機關定之。」「貯存、清除、處
    理或再利用一般事業廢棄物，違反第28條第1項、第31條第1
    項、第4項、第34條、第36條第1項、第39條第1項規定或依
    第29條第2項所定管理辦法者，處新臺幣6千元以上3萬元以
    下罰鍰。經限期改善，屆期仍未完成改善者，按日連續處罰
    。」廢棄物清理法第36條、第52條定有明文。次按「本標準
    專用名詞定義如下：．．．（二）最終處置：指衛生掩埋、
    封閉掩埋、安定掩埋或海洋棄置事業廢棄物之行為。．．．
    。」「一般事業廢棄物無須中間處理者，得以衛生掩埋法處
    理，其設施除依第32條第2款至第6款規定外，並應符合下列
    規定：一、於入口處豎立標示牌，標示管理人、掩埋廢棄物
    種類、掩埋區地理位置、範圍、深度及最終掩埋高程。二、
    掩埋有機性廢棄物者，應設置廢氣處理設施。三、掩埋場之
    底層及周圍應以透水係數低於10-7公分／秒，並與廢棄物或
    其滲出液具相容性，厚度60公分以上之砂質或泥質黏土或其
    他相當之材料做為基礎，或以透水係數低於10-10公分/秒，
    並與廢棄物或其滲出液具相容性，單位厚度0.2公分以上之
    人造不透水材料做為基礎。四、應有收集及處理滲出液設施
    。五、須於掩埋場周圍，依地下水流向，於上下游各設置一
    口以上監測井。六、除掩埋物屬不可燃者外，須設置滅火器
    或其他有效消防設備。七、其他經中央主管機關公告之事項
    。」事業廢棄物貯存清除處理方法及設施標準第2條第3款第
    2目、第34條第1項亦有規定。
(二)、本件事實概要欄所載之事實，有裁處書、被告97年11月5日
    稽查紀錄表暨現場照片、行政院環保署環境督察總隊南區環
    境督察大隊95年2月21日稽查工作紀錄（即會勘紀錄）暨現
    場照片、原告清理計畫書及被告各該函文等附於原處分卷可
    稽，且經兩造各自陳明在卷，足見系爭土地現場確埋有事業
    廢棄物至明，則依原告所提清理計畫書三、實施期間所載：
    「本計畫執行期間為97年1月1日至97年10月31日，共計10個
    月日曆天。」原告即應依其計畫於97年10月31日完成廢棄物
    之清理，惟被告於97年11月5日執行複查時，原告將部分廢
    棄物挖出堆置於現場，並未完成清理工作，有前揭原告甲○
    ○會同簽名之稽查紀錄暨現場照片可佐，足見原告至97年11
    月5日止並未將系爭土地所埋之廢棄物完成清理至明。
(三)、被告嗣於97年11月12日至系爭土地執行複查時發現，原告已
    於97年11月6日將現場堆置於地上等廢棄物清理完畢，並於
    同日以未具文號函文提送改善完成報告書予被告，被告以原
    告至97年11月6日始完成廢棄物之清理，故自其應完成之日
    97年10月31日之翌日即自97年11月1日至97年11月6日止，予
    以執行按日連罰每日每人各6,000元，惟因執行按日連續處
    罰應每日執行稽查始足，被告並未於97年11月1日、97年11
    月2日、97年11月3日、97年11月4日、97年11月6日按日到場
    稽查，乃自行撤銷97年11月1日至11月4日、11月6日之裁罰
    處分（環廢處字第970500至第970503號、第970505號至第97
    0508號），僅執行處罰97年11月5日現場稽查時未完成改善
    部分（環廢處字第970504號、第970509號），並無不合。原
    告主張其對告發行為，已完全改善完成，並無有害事業廢棄
    物云云，容有誤解，並不可採。
(四)、綜上所述，原告主張既不可採，則被告以原告所有系爭土地
    埋有事業廢棄物，未依限改善完成，乃依廢棄物理第52條規
    定裁處原告各6,000元（即97年11月5日部分），並無不合；
    訴願決定予以維持（至被告97年12月5日環廢處字第970500
    至970503、970505至970508號裁處書部分，因被告自行撤銷
    ，訴願決定予以訴願不受理），亦無違誤；原告起訴意旨求
    為均予撤銷，為無理由，應予駁回。又本件事證已臻明確，
    兩造其餘攻擊防禦方法，均核與本件判決結果不生影響，爰
    不逐一論述；另本件為簡易訴訟案件，爰不經言詞辯論為之
    ，均併予敘明。
五、據上論結，本件原告之訴為無理由，依行政訴訟法第233條
    第1項、第98條第1項前段、第104條、民事訴訟法第85條第
    1項前段，判決如主文。
中    華    民    國    98    年    7    月    31    日
            高雄高等行政法院第二庭
                            法  官  戴  見  草
以上正本係照原本作成。
如不服本判決，應於送達後20日內，向本院提出上訴狀並表明上
訴理由，如於本判決宣示後送達前提起上訴者，應於判決送達後
20日內補提上訴理由書（須按他造當事人人數附繕本）。
中    華    民    國    98    年    7    月    31    日
                            書記官  李  昱
附註：
行政訴訟法第235條（第1項、第2項）：
對於適用簡易程序之裁判提起上訴或抗告，須經最高行政法院之
許可。
前項許可，以訴訟事件所涉及之法律見解具有原則性者為限。


司法院資訊處製作；財團法人民間司法改革基金會備份。
